臺灣宜蘭地方法院刑事判決　
111年度訴字第7號
公  訴  人  臺灣宜蘭地方檢察署檢察官
被      告  張萬春


選任辯護人  林恒毅律師
上列被告因偽造文書案件，經檢察官提起公訴（110年度調偵字
第403號），本院判決如下：
    主  文
張萬春犯行使變造私文書罪，處有期徒刑肆月，如易科罰金，以
新臺幣壹仟元折算壹日。
    犯罪事實
一、張萬春前承攬吳錫坤位於宜蘭縣○○市○○路000○00號農舍興建
    工程，2人間因工程款項問題而涉訟。詎張萬春竟基於行使
    變造私文書之犯意，於民國109年5月4日前某時，在其位於
    宜蘭縣○○市○○路000巷00號之住處內，將李文豪於109年間所
    出具之元力企業社工程請款單(下稱本案請款單)上所載「搭
    設宜市○○路000號工地款項75000元」之內容，未經李文豪之
    同意，自行增加書寫「北津段563農地」之文字，而將本案
    請款單內容更改為「搭設宜市○○路000號工地北津段563農地
    款項75000元」，以此方式變造本案請款單，並於109年5月4
    日將本案請款單提向臺灣高等法院行使，作為臺灣高等法院
    108年度上訴字第1317號請求給付承攬報酬事件訴訟使用(該
    民事案件上訴人為吳錫坤)，足以生損害於吳錫坤、李文豪
    及臺灣高等法院。
二、案經吳錫坤訴由宜蘭縣政府警察局宜蘭分局報告臺灣宜蘭地
    方檢察署檢察官偵查起訴。
    理  由
一、證據能力之說明：
(一)按被告以外之人於審判外之陳述，雖不符刑事訴訟法第159
    條之1至第159條之4規定，而經當事人於審判程序同意作為
    證據，法院審酌該言詞陳述或書面陳述作成時之情況，認為
    適當者，亦得為證據；當事人、代理人或辯護人於法院調查
    證據時，知有第159條第1項不得為證據之情形，而未於言詞
    辯論終結前聲明異議者，視為有前項之同意，刑事訴訟法第
    159條之5規定甚明。查本判決所引用之被告以外之人於審判
    外之供述證據，檢察官、被告張萬春及辯護人對各該證據能
    力均不爭執(見本院卷第35-36頁)，且至言詞辯論終結前，
    均未聲明異議，本院審酌上開證據方法於製作時之情況，尚
    無違法不當，應認以之作為證據應屬適當。
(二)本案所引用之非供述證據，無證據證明係實施刑事訴訟程序
    之公務員違背法定程序所取得，亦無證據證明有何偽造、變
    造之情事，依刑事訴訟法第158條之4之反面解釋，自應認均
    具有證據能力，得作為證據，合先敘明。
二、認定犯罪事實所憑之證據及理由：
(一)訊據被告張萬春固坦承有於上開時、地於本案請款單上增加書寫「北津段563農地」之文字，並向臺灣高等法院提出行使等情不諱，惟矢口否認有何變造文書之犯行，辯稱：當初是告訴人將宜蘭市北津段563農地工程給我做，後面衍生付款糾紛，本案請款單是因為訴訟到二審，法官請我提出相關收據證明施工過程，所以我就請李文豪開宜蘭市北津段563農地的收款證明，但李文豪開的工程請款單上只註明宜蘭縣○○市○○路000號工地，但費用是高於該工地原本的費用，所以我以為這是宜蘭縣○○市○○路000號工地及宜蘭市北津段563農地總共的費用，才加註「北津段563農地」進去，我前面宜蘭縣○○市○○路000號工地也沒刪掉，這件事情我在109年的民事訴訟中也具狀跟臺灣高等法院民事庭說明了，也補了我付款給李文豪的證據等語；辯護人則為被告辯護稱：被告認為自己有權加註，主觀上並無變造及行使變造私文書之犯意，且被告加註之文字未足生損害於告訴人及被害人李文豪，亦不影響民事案件判決之正確性等語。
(二)惟查：
　⒈被告有於犯罪事實欄所載之時、地，於本案請款單上增加書
    寫「北津段563農地」之文字，而將本案請款單內容自「搭
    設宜市○○路000號工地款項75000元」更改為「搭設宜市○○路
    000號工地北津段563農地款項75000元」，並於109年5月4日
    將本案請款單提向臺灣高等法院行使，作為臺灣高等法院10
    8年度上訴字第1317號請求給付承攬報酬事件訴訟使用，業
    據被告供承不諱(見警卷第6頁、本院卷第36-37頁)，並經證
    人即告訴人吳錫坤於警詢及偵查中、證人即被害人李文豪於
    警詢、偵查及本院審理中證述明確（見警卷第8-10、14-17
    頁、臺灣宜蘭地方檢察署110年度偵字第2867號卷【下稱偵
    字卷】第45-46頁、本院卷第86-91頁），並有本案請款單1
    份附卷可佐，此部分事實，首堪認定。
　⒉證人即被害人李文豪於本院審理中證稱：我有幫被告搭設兩
    個地方工程的鷹架，新臺幣(下同)55,000的支票拿的是第一
    次搭設的工程款(即宜蘭縣○○市○○路000號搭設鷹架工程，下
    稱120號工程)，第二次的鷹架工程款(即宜蘭縣宜蘭市北津
    段563農地搭設鷹架工程，下稱563農地工程)因為工程沒有
    完成，被告沒有給付工程款，我們都是工程結束後，把數量
    核對給雇主，確認無誤再請款。因為告訴人要拆除鷹架，後
    來才找到我，告知我房子是他的，要求我把鷹架拆掉。我就
    跟他說我要徵詢被告的意見，但我打電話給被告都打不通。
    我就按照告訴人的要求把鷹架拆掉。告訴人有付我鷹架的錢
    ，告訴人跟我說如果我不拆的話，他也會請別人拆，如果我
    自己拆，他會付我錢，本來是說要80,000元，後來協商為60
    ,000元。本案請款單是被告說要報稅請我寫的，這是120號
    工程的工程款，工程請款單裡面寫款項75,000元是被告要求
    我這樣寫的，實際上沒有拿那麼多，我寫完之後郵寄給被告
    ，北津段563農地這些字不是我寫的，被告收到之後，沒有
    跟我聯絡工程款的內容記載有疏漏等語(見本院卷第87-91頁
    )，核與告訴人之指述相符，並有吳錫坤給付60,000元予證
    人李文豪之切結書1份在卷足憑(見臺灣高等法院108年度上
    字第1317號卷第238頁)，依上可知，被告僅給付證人李文豪
    120號工程之工程款，而563農地工程款係告訴人為拆除已搭
    設之鷹架而給付工程款予證人李文豪，被告尚未給付，故被
    告不可能誤認本案請款單75,000包含563農地工程款。證人
    李文豪既已配合被告報稅之請求開立本案請款單，本案請款
    單上亦清楚載明為120號工程之工程款，被告明知其並未給
    付563農地工程款，未經有製作權之證人李文豪同意，自行
    將「北津段563農地」之文字書寫於本案請款單上，其主觀
    上自有變造本案請款單之故意。被告於變造本案請款單後，
    再持之向臺灣高等法院行使作為其與告訴人間涉訟之證據資
    料，其所為自屬行使變造私文書無訛。
　⒊被告及辯護人雖以上開情詞置辯，然被告於警詢及本院審理中自承：大約於103年間，我有委託李文豪120地號工程，大概於106年間結束。105年4月則委託李文豪563農地工程，大概是於106年8月左右結束。我跟吳錫坤涉訟後，是臺灣高等法院要求我提出證明，我找不到證人，就根據事實補寫。75,000元是兩個工地的錢，120號工程鷹架是19,800元，563農地工程我跟李文豪結算，但是李文豪避不見面等語(見警卷第2-3頁、本院卷第91頁)。證人李文豪已證稱工程款均係工程結束後一次請款，則被告既稱尚未與李文豪結算563農地工程之鷹架工程款項，自不可能已給付李文豪563農地工程之工程款，且依卷附被告所提55,000之支票，其日期係106年2月20日，此有宜蘭市農會轉帳支出傳票（支票號碼：FA0000000）、宜蘭市農會支票存根各1份附卷可稽(見偵卷第29、34頁)，則該筆支票應為給付已完工之120號工程之工程款，而非尚未結算之563農地工程之款項。被告既明知其未曾給付563農地工程之工程款，其主觀上自無從認為對本案請款單有何增修之權，且被告如認本案請款單內容有誤，可逕向法院說明實情，或再委由李文豪開立正確之請款單，既可避免旁生枝節，亦可避免產生不必要之誤會，被告卻直接變造本案請款單而向臺灣高等法院行使，益徵被告主觀上確實具有行使變造私文書之主觀犯意甚顯，被告所辯不足採信。　
　⒋又刑法處罰行使偽造私文書罪之目的，除保護私文書名義人
    之法益外，並保護私文書之公共信用；且刑法偽造文書罪章
    所規定「足以生損害於公眾或他人」之構成要件，雖屬具體
    危險犯，但祇要有發生損害之虞為已足，不以實際發生損害
    為必要，是以本件被告變造私文書後，再持之向臺灣高等法
    院行使之，其行使變造私文書之犯行於斯時即已完成，縱臺
    灣高等法院事後並未依該經變造之私文書作為證據而判決，
    然實質上已有足以生損害之虞，亦無礙於本罪之成立，是辯
    護人辯稱被告並未造成告訴人及被害人受有損害等節，容有
    誤解，亦不足採。
(三)綜上，被告所辯均不足採信，本件事證明確，被告犯行堪予
    認定，應予依法論科。　　
三、論罪科刑
(一)核被告所為，係犯刑法第216條、第210條行使變造私文書罪
    。其變造私文書之低度行為，為行使之高度行為所吸收，不
    另論罪。
(二)爰以行為人之責任為基礎，審酌被告無任何前科紀錄，有臺
    灣高等法院被告前案紀錄表1份在卷可稽，素行良好，未經
    同意變造請款單，並持向法院行使，有影響裁判之正確性及
    足生損害於告訴人及被害人之虞，所為殊值非難，復衡被告
    之犯罪動機、手段、方法、所生危害，暨被告自陳宜蘭農校
    畢業之智識程度、職業為工之經濟狀況及犯後仍矢口否認犯
    行等一切情狀，量處如主文所示之刑，並諭知易科罰金之折
    算標準。
四、本案請款單雖屬被告變造私文書之犯罪所生之物，然業經被
    告於臺灣高等法院108年度上訴字第1317號民事訴訟中庭呈
    附卷為證，已非其所有之物，爰不予宣告沒收。　 
據上論斷，應依刑事訴訟法第299條第1項前段，刑法第216條、
第210條、第41條第1項前段，判決如主文。
本案經檢察官黃正綱提起公訴；檢察官劉憲英到庭執行職務。
中　　華　　民　　國　　111 　年　　4 　　月　　12　　日
                  刑事第三庭審判長法　官  許乃文　      
　　　　　　　　　　　　　　　　　法  官  游欣怡
                                  法  官  劉芝毓
以上正本證明與原本無異。
如不服本判決應於收受送達後二十日內向本院提出上訴書狀，並
應敘述具體理由；其未敘述上訴理由者，應於上訴期間屆滿後二
十日內向本院補提理由書(均須按他造當事人之人數附繕本)「切
勿逕送上級法院」。　　　　　　　　　　　　　　　　　
　　　　　　　　　　　　　　　　　書記官  蕭亦倫
中　　華　　民　　國　　111 　年　　4 　　月　　12　　日
附錄本案論罪科刑法條：
中華民國刑法第210條
偽造、變造私文書，足以生損害於公眾或他人者，處5年以下有
期徒刑。
中華民國刑法第216條
行使第210條至第215條之文書者，依偽造、變造文書或登載不實
事項或使登載不實事項之規定處斷。